【裁判字號】    97,上訴,2628
【裁判日期】    970819
【裁判案由】    毒品危害防制條例等
【裁判全文】
臺灣高等法院刑事判決                97年度上訴字第2628號
    上  訴  人
    即  被  告  甲○○
    選任辯護人  張漢榮  律師
上列上訴人因違反毒品危害防制條例案件，不服臺灣基隆地方法
院97年度訴字第101號，中華民國97年4月30日第一審判決（起訴
案號：臺灣基隆地方法院檢察署96年度偵緝字第176號），提起
上訴，本院判決如下：
    主  文
原判決撤銷。
甲○○共同運輸第一級毒品，累犯，處有期徒刑拾柒年。扣案之
第一級毒品海洛因（合計驗後淨重壹佰捌拾柒點柒柒公克，純度
百分之柒拾柒點壹捌，純質淨重壹佰肆拾肆點玖貳公克）沒收銷
燬之，扣案之上述海洛因外包裝袋貳個（總重玖點玖公克）、
運動鞋壹雙、不含ＳＩＭ卡之飛利浦行動電話壹支均沒收。
    事  實
一、甲○○前於民國90年間因施用第二級毒品，經臺灣基隆地方
    法院於90年8月13日，以90年度基簡字第516號判決判處有期
    徒刑5月，於90年9月21日確定；復因贓物案件，經臺灣基隆
    地方法院於90年11月20日，以90年度易字第541號判決判處
    有期徒刑5月，經提起上訴後撤回上訴而確定；上述2罪經臺
    灣基隆地方法院合併定應執行刑有期徒刑9月確定，於91年8
    月27日易科罰金執行完畢。
二、甲○○與蕭明輝（其所涉運輸第一級毒品部分，業經臺灣桃
    園地方法院以95年度訴字第2416號判決判處有期徒刑15年2
    月確定，下稱另案）係為朋友關係，2人均明知海洛因為毒
    品危害防制條例第2條第2項第1款公告列管之第一級毒品，
    並係經行政院依懲治走私條例第2條第4項公告之「管制物品
    及其數額」甲項第4款所列之管制進出口物品，非經許可，
    不得持有或運輸，甲○○因知悉蕭明輝經濟狀況欠佳，乃於
    95年7、8月間某日，在基隆市○○路90號5樓，委請蕭明輝
    充當俗稱「交通」之運毒角色之人，前往柬埔寨金邊地區，
    私運第一級毒品海洛因（下稱海洛因）回臺，並言明事後將
    給與相當報酬，蕭明輝因經濟拮据，遂同意鋌而走險，與甲
    ○○共同基於運輸及自柬埔寨金邊地區私運管制物品海洛因
    入境臺灣之犯意聯絡，由甲○○先在臺灣聯絡安排蕭明輝前
    往柬埔寨金邊地區取得海洛因之事宜後，即交付新臺幣（下
    同）15,000元之機票款與蕭明輝，由蕭明輝自行訂妥95年9
    月14日由臺灣飛往柬埔寨金邊之長榮航空BR265號班機機票
    ，為便於蕭明輝聯絡運輸海洛因毒品事宜，並交付不含ＳＩ
    Ｍ卡之飛利浦行動電話1支予蕭明輝，以備不時之需，暨告
    知蕭明輝到達金邊時即有專人接應及主動交付海洛因。95年
    9月14日上午，蕭明輝按原訂計劃，持上開機票及甲○○於
    其出發前另交付之零用金7,000元（由蕭明輝自行兌換成2百
    元美金），搭乘上開班機前往金邊，由與甲○○、蕭明輝就
    本件運輸海洛因亦具犯意之真實姓名年籍不詳自稱「蔣先生
    」之成年男子及不知情之自稱「小王」之柬埔寨成年男子至
    機場接機碰頭後，該2人便帶領蕭明輝入住「華夏大酒店」6
    12號房間，等待「蔣先生」交付海洛因，俾走私回臺。95年
    9月18日晚間7時許，「蔣先生」至蕭明輝住宿之「華夏大酒
    店」612號房，將1包海洛因交與蕭明輝，並帶蕭明輝至金邊
    市區購買1雙運動鞋，告知蕭明輝以挖空鞋底之方式夾藏海
    洛因返台，蕭明輝乃將購得運動鞋帶回下榻之酒店房間，自
    行挖空鞋底，並將海洛因分裝為2包（合計驗後淨重187點77
    公克，純度百分之77點18，純質淨重144點92公克，空包裝
    總重9點39公克），分別藏放在鞋底內層，預備闖關回臺。
    95年9月19日下午，蕭明輝著上開夾藏海洛因之運動鞋，搭
    乘長榮航空BR266號班機，自金邊飛返臺灣桃園國際機場，
    而以上開方式，私運海洛因回臺。旋於當日下午4時50分許
    ，蕭明輝在桃園國際機場第二航廈入境通關時，因形跡可疑
    ，為內政部警政署航空警察局安檢隊員發覺，會同財政部臺
    北關稅局人員在該機場第二航廈入境海關室，進行安全檢查
    而當場查獲，並自蕭明輝所著之運動鞋鞋底內扣得上述海洛
    因2包、挖空鞋底之運動鞋1雙及行動電話2支（1支諾基亞廠
    牌為蕭明輝所有，另1支飛利浦廠牌屬甲○○交付），經蕭
    明輝供述係依甲○○指示前往金邊運回上述海洛因毒品，並
    調閱甲○○所使用之0000000000號行動電話與蕭明輝所使用
    之0000000000號行動電話通聯紀錄，查悉甲○○於蕭明輝返
    臺當日下午5時7分許，出現在桃園縣大園鄉○○○路9號基
    地台附近等候接應蕭明輝，而悉上情。
三、案經內政部警政署航空警察局移送臺灣桃園地方法院檢察署
    ，呈請臺灣高等法院檢察署令轉臺灣基隆地方法院檢察署檢
    察官偵查起訴。
    理  由
壹、程序方面：
一、按刑事訴訟法第158條之3規定：「證人、鑑定人依法應具結
    而未具結者，其證言或鑑定意見，不得作為證據」，而依刑
    事訴訟法第186條規定，證人除有不得令其具結之情形外，
    應命具結。因之未依法具結之證言，在程序上欠缺法定條件
    ，難認為合法之證據資料，故同法第158條之3規定證人依法
    應具結而未具結者，其證言無證據能力，不得作為證據。此
    規定擔保證人據實陳述之作用，雖與同法第159條第1項，並
    無二致；然其係為避免司法權受虛偽證言所誤導，以維護司
    法作用正確性之立法本旨，則與證據傳聞法則主要在落實被
    告反對詰問權之行使，保障其訴訟上之防禦權，並符合直接
    審理與言詞審理原則之情形，相異其趣。是被告以外之人於
    審判外向檢察官或法官所為供述，苟未依法具結，縱已符合
    傳聞法則之例外規定，然既因未具結而仍有誤導司法權行使
    之疑慮，自不得作為認定犯罪之證據（最高法院96年度臺上
    字第2098號、96年度臺上字第910號判決參照）。又我國刑
    事訴訟法基於證據裁判主義及證據能力之規定，得以作為認
    定犯罪事實之依據，以有證據能力之證據為限，惟於審判期
    日證人所為陳述與審判外之陳述相異時，可提出該證人先前
    所為自我矛盾之陳述，用來減低其在審判時證言之證明力，
    此種作為彈劾證據使用之傳聞證據，因非用於認定犯罪事實
    之基礎，不受傳聞法則之拘束。因此，被告以外之人於審判
    外之言詞或書面陳述，雖不得以之直接作為認定犯罪事實與
    否之證據，但非不得以之作為彈劾證據，用來爭執或減損被
    告、證人或鑑定人陳述之證明力（最高法院97年度臺上字第
    1093號判決參照）。本件共犯蕭明輝於另案偵查、臺灣桃園
    地方法院（下稱另案地院）訊問、準備程序及審理、本院（
    下稱另案高院）準備程序時，基於被告身分向檢察官或法官
    所為供述，其中關於依被告指示私運海洛因返臺部分，對被
    告而言，係屬被告以外之人之陳述，本質上屬於證言，然蕭
    明輝為該供證時，並未具結，依上開具結之規定，即不得作
    為認定被告運輸海洛因之證據，惟依前揭說明，此部分仍得
    作為彈劾證據，用來爭執或減損被告、證人陳述之證明力。
    又證人蕭明輝於96年9月6日本於證人身分於本案偵訊時所為
    之證述，並未經具結，復無不能具結之事由，故依刑事訴訟
    法第158條之3規定，亦無證據能力。
二、次按被告以外之人於偵查中向檢察官所為之陳述，除顯有不
    可信之情況者外，得為證據，刑事訴訟法第159條之1第2項
    定有明定。所稱「不可信之情況」，法院應審酌被告以外之
    人於陳述時之外在環境及情況，例如：陳述時之心理狀況、
    有無受到外力干擾等，以為判斷之依據，故係決定陳述有無
    證據能力，而非決定陳述內容之證明力（參見法院辦理刑事
    訴訟案件應行注意事項第89點）。查證人蕭明輝於96年3月1
    5日偵查時之證述，固屬傳聞證據，惟其於偵查時所為之證
    述，業經具結及核閱筆錄無訛後簽名（詳見該筆錄及證人結
    文），於原審審理時亦未證稱該次筆錄有遭受檢察官恐嚇等
    外力干擾之情事（見原審97年3月19日審判筆錄），可見依
    其陳述時之外在環境及情況，並無顯不可信之情況，復經原
    審依證人身分傳喚蕭明輝到庭具結作證，並行證人之交互詰
    問，予以被告及其辯護人詰問上述證言之機會，依前揭規定
    ，自得作為本案之證據。
三、又按被告以外之人於審判外之陳述，雖不符刑事訴訟法第15
    9條之1至第159條之4之規定，而經當事人於審判程序同意作
    為證據，法院審酌該言詞陳述或書面陳述作成時之情況，認
    為適當者，亦得為證據；當事人、代理人或辯護人於法院調
    查證據時，知有第159條第1項不得為證據之情形，而未於言
    詞辯論終結前聲明異議者，視為有前項之同意。同法第159
    條之5定有明文。查法務部調查局鑑定書、0000000000、000
    0000000號行動電話雙向通聯紀錄、蕭明輝旅客入出境記錄
    查詢報表及法務部－入出境資訊連結作業等文書證據，被告
    及辯護人於本院準備程序及審理調查證據時均未爭執證據能
    力，本院審酌上述書面陳述作成時之情況，尚無違法不當及
    證明力明顯過低之瑕疵，亦認為以之作為證據應屬適當，爰
    逕依刑事訴訟法第159條之5規定，認前揭證據資料均例外有
    證據能力。
四、扣案之海洛因2包、運動鞋1雙及行動電話2支，係實施刑事
    訴訟程序之公務員依法搜索所取得之證據，有臺北關稅局扣
    押貨物（運輸工具）收據及搜索筆錄在卷可稽（見另案偵查
    卷第27頁），此依法定程序取得之證據，當有證據能力；另
    運動鞋照片8張，非屬供述證據，無傳聞法則之適用，且經
    查並無非法取得之情形，當有證據能力，合先敘明。
五、綜上，本件認定事實所引用之本件卷內所有卷證資料（包含
    人證與文書證據、物證等證據），並無證據證明係公務員違
    背法定程序所取得，而檢察官、被告甲○○及其辯護人於審
    判期日對法院提示之卷證表示沒意見等語，且卷內之文書證
    據，亦無刑事訴訟法第159條之4之顯有不可信之情況與不得
    作為證據之情形。綜上，依刑事訴訟法第159條至159條之5
    之規定，本件認定事實所引用之本件卷證所有證據（包含人
    證與文書證據、物證等證據），均有證據能力，合先敘明。
貳、實體部分：
一、訊據被告坦承蕭明輝出國前曾幫我在汐止租屋，我朋友的房
    子借給蕭明輝住，扣案飛利浦手機是我的；惟矢口否認共同
    運輸第一級毒品之犯行，辯稱：因為蕭明輝的手機常常壞掉
    或沒電，無法聯絡，我才借他手機；我沒有叫他運毒，也沒
    有拿錢給他，蕭明輝出國前一天，他在陳吳全處，我有打電
    話給他，因為他有欠我錢，我怕他跑掉，我不知蕭明輝何時
    回國，問陳吳全後，才會去機場找他。我不知道他要運毒回
    來，如果知道，就不會去接他，我沒有坐過飛機，機場也不
    熟；陳吳全太太乙○○可證明我曾向陳吳全探聽蕭明輝回國
    日期云云。被告辯護人為被告辯護：本案除蕭明輝證述，無
    積極證據證明被告犯罪，證人蕭明輝也於原審否認被告囑付
    運輸毒品云云。本院查：
（一）前揭蕭明輝自柬埔寨金邊地區「蔣先生」處取得海洛因，
      並以夾藏在運動鞋底方式搭機私運回臺等事實，為被告所
      不爭執，並據證人蕭明輝於原審審理時證述甚詳（見原審
      97年4月21日審判筆錄第3至4頁），而蕭明輝於通關時為
      警員在鞋底起獲之2包白粉，經法務部調查局鑑定結果，
      均含有第一級毒品海洛因成分，合計淨重187點77公克，
      空包裝總重9點39克，純度百分之77點18，純質淨重144點
      92公克，亦有該局95年10月22日調科壹字第09523026970
      號鑑定書附卷可稽（見另案偵查卷第64頁），復有蕭明輝
      之旅客入出境記錄查詢報表1份、查獲蕭明輝運輸之毒品
      及運動鞋照片共8張附卷（見另案偵查卷第30頁至第32頁
      、第11頁至第14頁），並有海洛因2包及運動鞋1雙扣案可
      資佐證，是蕭明輝確有自柬埔寨運輸（走私）海洛因來臺
      之事實，首堪認定。
（二）上述海洛因係被告委請蕭明輝自柬埔寨金邊地區私運來臺
      ，並由被告安排聯絡蕭明輝前往柬埔寨金邊地區購買海洛
      因之事宜，扣案行動電話1支係被告交付，蕭明輝出國之
      費用亦由被告支付等情，業據證人蕭明輝於偵訊時具結證
      稱：於95年7、8月份，我在梨山租的果園收成水蜜桃下來
      後，接到被告打來的電話，被告約我到基隆市○○路那裡
      聊天，那是一間公寓5樓房子（即基隆市○○路90號5樓）
      ，後來聊到我經濟狀況不好，被告就叫我幫他跑一趟帶海
      洛因回來。機票部分是被告給15,000元，叫我自己去買的
      ，後來要出發那一天，被告再給7,000元，被告有說到機
      場以後就有人來接，我拿毒品時沒有付錢，什麼都安排好
      了，當時被告有交手機，門號卡是我自己原來使用的等語
      綦詳（見176號偵緝卷第9至10頁），且其於該次偵訊時當
      面與被告對質時亦堅稱係被告叫我運送毒品，並稱查通聯
      紀錄就知道都是被告打電話給我等語（見176號偵緝卷第
      11頁），而被告所使用之0000000000號行動電話門號，於
      證人蕭明輝欲前往柬埔寨金邊地區之前一天（即96年9月
      13日）下午2時24分、晚上6時59分29秒、7時、7時04分55
      秒、9時57分56秒，即頻繁撥打蕭明輝所持有之000000000
      0行動電話門號與蕭明輝通話（通話秒數分別為40秒、7秒
      、1分33秒、1分24秒、49秒），惟自蕭明輝於96年9月14
      日出國後至同年9月18日在國外期間則未與蕭明輝使用之
      前揭行動電話有通聯紀錄，迄蕭明輝於96年9月19日自柬
      埔寨金邊地區運輸海洛因返臺當日甫抵達機場不久之下午
      5時07分，旋撥打電話至蕭明輝所持有之0000000000行動
      電話門號，其基地台位置係在桃園縣大園鄉○○○路9號
      ，有被告所使用前揭行動電話之雙向通聯紀錄在卷可稽（
      見另案偵卷第80頁、176號偵緝卷第50頁），故由被告與
      蕭明輝間之通聯紀錄觀之，可見被告對蕭明輝出國及返國
      日期、時間均知之甚稔，復於蕭明輝返抵臺灣之際旋撥打
      蕭明輝電話，並出現在桃園國際機場附近，顯然係準備接
      應蕭明輝拿取運回之海洛因甚明，益見證人蕭明輝前揭所
      證本件係受被告指示前往金邊地區運送海洛因返臺之證述
      為可採。
（三）被告雖辯稱係因蕭明輝積欠債務，且拒接電話，才透過友
      人陳吳全處得知蕭明輝已出國及回國日期，始到機場攔截
      蕭明輝，要求蕭明輝還債云云。惟查，被告於偵訊時先供
      稱：我並不知被告出國之事，95年9月13日至20日間並未
      去機場，也不知蕭明輝於95年9月19日要搭乘長榮航空回
      來臺灣云云，嗣經檢察官質之其使用之0000000000行動電
      話，於95年9月19日下午5時7分許之通聯基地台位置，在
      桃園縣大園鄉○○○路9號基地台附近時，復改稱有到桃
      園機場，但忘了為何會去云云（均見176號偵緝卷第74頁
      ），至原審及本院時審理時又為前揭辯稱，前後供述不一
      ，已難採信。而證人蕭明輝固於偵訊及原審審理時證稱確
      有積欠被告債務17萬元未還，惟依前揭通聯紀錄可知，被
      告於證人蕭明輝出國前與蕭明輝間之電話聯繫密集，並無
      被告所稱證人蕭明輝因欠債而拒接電話之情，且證人蕭明
      輝於原審審理時並證稱：我會接被告電話，被告於我出國
      前幾天有借我手機使用，被告還有借基隆市○○路房子給
      我居住，我於95年8月13日還有替被告在汐止世運村534號
      承租房屋供被告躲避通緝；於案發前都住在被告借我居住
      之基隆市○○路90號5樓等語（見原審97年3月19日審判筆
      錄第10至12頁、同年4月21日審判筆錄第4頁），被告於偵
      訊時亦自承蕭明輝下梨山至基隆找我後，就一直住在我基
      隆市○○路房子等語（見176號偵緝卷第10頁），復於原
      審審理時供承有證人蕭明輝所證述前揭借手機使用及幫我
      承租房屋之情事，並有借房子供蕭明輝居住等語（見原審
      97年3月19日審判筆錄第20頁、同年4月21日審判筆錄第5
      頁），被告於本院審理時並坦承蕭明輝出國前曾幫我在汐
      止租屋，我朋友的房子借給蕭明輝住，扣案飛利浦手機是
      我的等語，均顯見被告與證人蕭明輝於96年8、9月間不僅
      聯繫頻繁，蕭明輝並居住於被告提供之處所，由此益見被
      告所辯證人蕭明輝因欠債而拒接電話，且下落不明，由陳
      吳全處才得知蕭明輝回國日期云云，核與事實不符，不足
      採信。另證人乙○○於本院審理時雖證稱蕭明輝出國前有
      來我家與我先生陳吳全喝酒，惟其又證稱我先生與蕭明輝
      說什麼我不知道，蕭明輝出國的事，均聽我先生說的；證
      人乙○○既未親自聽聞蕭明輝與陳吳全2人間之談話，其
      在本院所為證言即不足採為有利被告之證據。
（四）至證人蕭明輝嗣於原審審理時雖改證稱：被告並未參與運
      輸海洛因之事，係因臺灣桃園地方法院檢察官逼我一定要
      交人，且被告之前一直逼我還錢，我為還債始運輸毒品，
      所以基於報復心態始指稱係被告要我前往金邊運輸毒品來
      臺，我被抓時不甘願才會誣指被告云云（見原審97年3月1
      9日審判筆錄），然證人蕭明輝於另案警詢時即已提及其
      至金邊之行程係由被告介紹，且嗣於另案地院訊問、準備
      程序、審理時及原審96年3月15日偵訊時均一致供述或證
      述係經由被告安排至金邊運送海洛因返臺，並於另案地院
      及本院提示其另案偵訊自白時，對該證據能力表示沒有意
      見，且同意作為證據，復於本院審理時證稱另案臺灣基隆
      地方法院、本院及本案偵查庭訊時均未遭受恐嚇等語（見
      原審97年3月19日審判筆錄第4頁），故其證稱係遭檢察官
      逼迫交人始誣指被告云云，顯不足採。又被告於證人蕭明
      輝於前往金邊地區前，除借蕭明輝手機使用外，復借基隆
      市○○路房子供蕭明輝居住，蕭明輝亦幫被告在汐止承租
      房間供被告躲避通緝，已如前述，顯見兩人交情匪淺，被
      告亦甚厚待證人蕭明輝，證人蕭明輝於原審審理時亦證稱
      ：出國之前就和被告和好，平常關係也不算太壞等語（見
      原審97年3月19日審判筆錄第10頁），是證人蕭明輝嗣於
      原審改證稱係基於報復心態始故意誣指被告云云，實難採
      信。再參以證人即查獲員警徐順利於原審審理時證述：「
      他（指蕭明輝）從進來製作筆錄，包含他在外面被接受檢
      查，檢查到的時候，他反正事情都是我做的這種感覺，他
      也沒有講什麼，所以包含到後面提示第7頁的時候，他有
      寫這筆款項回臺後是否由甲○○派人跟你收取這部份，他
      還是回答我並不了解，不清楚，因為感覺好像他全部都要
      自己擔下，那時候我們就問他，你這次的目的是要到金邊
      做什麼，他說要買毒品，我們再問你到金邊以後，你該要
      有人認識的，才能夠拿到這種東西，要不然你一般人沒辦
      法拿到這種東西，那個時候他表明是由甲○○介紹的」，
      且證人蕭明輝於甫遭財政部臺北關稅局人員查獲訊問時，
      尚稱係由臺灣綽號阿財幫忙聯絡金邊當地百姓接機云云（
      見另案偵查卷第25頁），可見證人蕭明輝於甫遭查獲時係
      欲一肩扛下，並未指證被告，益見證人蕭明輝所證係因懷
      恨被告逼債始誣指被告云云，乃事後迴護被告之詞，不足
      採信。
（五）另辯護人於原審雖以證人蕭明輝於另案台灣基隆地方法院
      羈押訊問時曾否認被告有出錢支付出國費用，供述前後不
      一致，並於另案有撤回上訴，後又反悔撤回上訴提出抗告
      等反覆情形彈劾證人蕭明輝不利被告之證述不可採。惟按
      告訴人、證人之陳述有部分前後不符，或相互間有所歧異
      時，究竟何者為可採，法院仍得本其自由心證予以斟酌，
      非謂一有不符或矛盾，即應認其全部均為不可採信；尤其
      關於行為動機、手段及結果等之細節方面，告訴人之指陳
      ，難免故予誇大，證人之證言，有時亦有予渲染之可能；
      然其基本事實之陳述，若果與真實性無礙時，則仍非不得
      予以採信；證人之陳述前後不符，或因記憶淡忘、或事後
      迴護被告、或因其他事由所致，究竟何者可以採信，法院
      應本其自由心證斟酌何者與事實相符，以為取捨，非謂一
      有不符或矛盾，即應認其全部證言均為不可採信（最高法
      院74年臺上字第1599號判例、90年臺上字第6078號判決意
      旨參照）。查證人蕭明輝以被告身分接受另案95年9月29
      日偵訊、地院95年11月16日訊問、96年1月10日審理時，
      除供述係經由被告安排至金邊運送海洛因返臺外，並均一
      致陳稱出國費用係由被告支付（見另案偵查卷第46至47頁
      、另案地院卷第12至13頁、第44頁），核與本案偵訊時之
      證述相符（見176號偵緝卷第9頁），且其於另案95年9月2
      9日偵訊時已供稱：當初是看被告已經50幾歲不想咬他出
      來等語（見另案偵查卷第46頁），故自難僅以其於另案地
      院羈押訊問時所為迴護被告之供詞，即認其於本案偵訊時
      之證詞不可採，而證人蕭明輝於本案偵訊時之證詞既與其
      前以被告身分接受訊問時大部分之供述一致，自應以其於
      本案偵訊時之證述為可採。至證人蕭明輝於另案有撤回上
      訴，嗣又反悔撤回上訴之情，係因不滿律師，且覺原審判
      決太重，業據證人蕭明輝於原審審理時證述明確（見原審
      97年3月19日審判筆錄第5頁），此證人蕭明輝於另案因自
      覺律師處理不當而於撤回上訴後又反悔之情節，核與本案
      無涉，自不足以彈劾證人蕭明輝於本案偵訊時證詞之可信
      性。
（六）綜上所述，被告所辯均不足採。本案事證明確，被告與蕭
      明間共同私運海洛因來臺之犯行，堪以認定，應依法論科
      。
二、論罪科刑：
（一）按海洛因係毒品危害防制條例第2條第2項第1款規定之第
      一級毒品，並係行政院依懲治走私條例第2條第4項公告之
      管制物品項目及其數額甲項第4款所列之管制進出口物品
      ，被告指示共犯蕭明輝自柬埔寨金邊地區私運管制進口之
      海洛因入境，核其所為，係犯毒品危害防制條例第4條第1
      項之運輸第一級毒品罪及懲治走私條例第2條第1項之私運
      管制物品進口罪。其運輸前後非法持有第一級毒品海洛因
      之低度行為為運輸之高度行為所吸收，不另論罪。被告與
      蕭明輝、「蔣先生」就上開犯行，有犯意聯絡及行為分擔
      ，為共同正犯；至於在金邊接機之「小王」，僅係單純接
      機而已，就本件運輸毒品犯行並不知情，業經證人蕭明輝
      於原審審理時證述甚詳（見原審97年4月21日審判筆錄第4
      頁），本院亦查無其他證據證明「小王」與被告或蕭明輝
      間，就運輸毒品回臺之行為有犯意聯絡及參與共犯蕭明輝
      收受毒品後，將毒品運輸回臺之行為分擔，「小王」自不
      能認係本件運輸毒品罪之共犯，併予敘明。被告以一個運
      輸毒品行為，同時觸犯運輸第一級毒品及私運管制物品進
      口二罪名，為想像競合犯，應依刑法第55條規定，從較重
      之運輸第一級毒品罪處斷。
（二）查被告前有如事實欄所示之科刑及執行情形，有本院被告
      前案紀錄表附卷可稽，其於前案有期徒刑執行完畢後，5
      年內故意再犯本件有期徒刑以上刑之罪，為累犯，應依刑
      法第47條第1項規定加重其刑，惟法定刑死刑及無期徒刑
      部分，依刑法第64條第1項、第65條第1項規定，均不得加
      重，爰僅就得併科罰金刑部分加重其刑。
（三）我國立法者有鑑於毒品氾濫，危害國人心靈、身體健康甚
      鉅，而在毒品危害防制條例第4條第1項規定，對運輸第一
      級毒品罪科處法定本刑為死刑或無期徒刑之重刑，然運輸
      毒品在現實上有首謀、附從甚至交通之別，運輸之毒品亦
      有數量、重量、純度之分，個案中甚至有犯罪動機、犯罪
      手段等差別，如不分案情，一律量處死刑或無期徒刑，幾
      無視作案情節以量處恰當刑期之轉圜空間，而與憲法上比
      例原則有違。查本件被告雖係籌畫運毒事宜之主謀，惟其
      所運輸入境之第一級毒品海洛因合計淨重187點77公克，
      純度百分之77點18，純質淨重144點92公克，數量尚非龐
      大，且係透過共犯蕭明輝以個人方式零星夾帶，尚與一般
      毒梟以貨櫃或漁船走私大量運輸海洛因入境之方式有輕重
      之別，而所運輸之毒品復已為檢警查獲而未流入市面，並
      未造成更嚴重之毒害，參以共犯蕭明輝於另案偵訊時供稱
      ：被告係因吸食毒品且經濟欠佳始要求我幫忙運輸毒品等
      語（見另案偵查卷第46頁），故依其客觀犯行與被告主觀
      之惡性兩者加以考量，即使宣告法定最低刑度之無期徒刑
      ，猶嫌過重，尚有可憫恕之餘地，且對其處以較重之有期
      徒刑，已可達社會防衛之目的，爰依刑法第59條規定酌減
      其刑，並就被告得併科罰金部分，依刑法第71條第1項規
      定，先加後減之。
（四）原審經審理結果，為被告論罪科刑之判決，固非全屬無見
      。惟查，扣案不含ＳＩＭ卡之飛利浦行動電話1支，係被
      告所有交付蕭明輝預備供運輸毒品海洛因聯絡之用，原判
      決未諭知沒收，尚有未合。本件被告仍執前詞否認犯行，
      而提起上訴，雖無理由，惟原判決既有上開可議之處，自
      屬無可維持，應由本院將原判決撤銷。爰審酌被告明知海
      洛因係屬戕害人身心之毒品，予以販賣他人施用，危害社
      會治安及國民健康甚鉅，且運輸毒品為世界各國戮力查緝
      之萬國公罪，海洛因足以使施用者導致精神障礙、性格異
      常，甚至造成生命危險之生理成癮性及心理依賴性，被告
      竟為貪圖不法利益，鋌而走險指示蕭明輝夾帶淨重187.77
      點海洛因返臺，若非為警即時查獲而流入市面，輕則戕害
      國人身心，使人沉迷於毒癮，無法自拔，重則引發各種犯
      罪，對國人健康及社會治安危害重大，犯罪所生危害非輕
      ，暨其在本案擔任之角色、犯後否認犯行之態度等一切情
      狀，量處有期徒刑17年，以示懲儆。
（五）扣案之第一級毒品海洛因（合計淨重187點77公克，純度
      百分之77點18，純質淨重144點92公克），為查獲之毒品
      ，無論屬於犯人與否，均應依毒品危害防制條例第18條第
      1項前段規定沒收銷燬之。扣案用以包裝上述海洛因之外
      包裝袋2個（總重9.39公克），既能與第一級毒品海洛因
      分別秤其重量，有前開鑑定通知書在卷可考，則與第一級
      毒品海洛因即無難以析離而無法個別宣告沒收之情事，而
      該外包裝袋2個具有防止本件第一級毒品海洛因裸露、逸
      出及潮濕之功用，並便於攜帶及運輸，且係被告所有；藏
      置海洛因所用之運動鞋1雙，則係共犯蕭明輝所有，均係
      供被告運輸毒品之用，爰依同條例第19條第1項前段規定
      沒收。扣案不含ＳＩＭ卡之飛利浦行動電話1支，係被告
      所有交予蕭明輝，以備共犯蕭明輝出國運輸毒品海洛因，
      而本身諾基亞廠牌行動電話，無法使用時，可作緊急聯絡
      之用，本案雖查無證據認定此扣案不含ＳＩＭ卡之飛利浦
      行動電話，共犯蕭明輝有使用供本案聯絡運輸海洛因入境
      之用，惟仍應依刑法第38條第1項第2款供犯罪預備之物予
      以沒收。另扣案蕭明輝所有諾基亞行動電話1支，本院查
      無證據認定此具行動電話係供本案聯絡運輸海洛因入境所
      用之物，爰不予宣告沒收，附此敘明。
據上論斷，應依刑事訴訟法第369條第1項前段、第364條、第299
條第1項前段，毒品危害防制條例第4條第1項、第18條第1項前段
、第19條第1項前段，懲治走私條例第2條第1項、第11條，刑法
第11條、第28條、第55條、第47條第1項、第59條、第38條第1項
第2款，判決如主文。
本案經檢察官黃和村到庭執行職務。
中    華    民    國    97    年    8     月    19    日
            刑事第十三庭  審判長法  官  曾德水
                                法  官  談  虎
                                法  官  梁耀鑌
以上正本證明與原本無異。
如不服本判決，應於收受送達後十日內向本院提出上訴書狀，其
未敘述上訴之理由者並得於提起上訴後十日內向本院補提理由書
（均須按他造當事人之人數附繕本）。
                                書記官  莊淑茹
中    華    民    國    97    年    8     月    21    日
附錄：本案論罪科刑法條全文
毒品危害防制條例第4條製造、運輸、販賣第一級毒品者，處死
刑或無期徒刑；處無期徒刑者，得併科新臺幣1千萬元以下罰金
。
製造、運輸、販賣第二級毒品者，處無期徒刑或 7 年以上有期徒
刑，得併科新臺幣 7 百萬元以下罰金。
製造、運輸、販賣第三級毒品者，處 5 年以上有期徒刑，得併科
新臺幣 5 百萬元以下罰金。
製造、運輸、販賣第四級毒品者，處 3 年以上 10 年以下有期徒
刑，得併科新臺幣 3 百萬元以下罰金。
製造、運輸、販賣專供製造或施用毒品之器具者，處 1 年以上
7年以下有期徒刑，得併科新臺幣1百萬元以下罰金。前五項之未
遂犯罰之。
懲治走私條例第2條：
私運管制物品進口、出口逾公告數額者，處7 年以下有期徒刑，
得併科新臺幣3百萬元以下罰金。
前項之未遂犯罰之。
第1項所稱管制物品及其數額，由行政院公告之。


司法院資訊處製作；財團法人民間司法改革基金會備份。
